【裁判字號】    97,易,2905
【裁判日期】    971119
【裁判案由】    詐欺
【裁判全文】
臺灣板橋地方法院刑事判決              97年度易字第2905號
公  訴  人  臺灣板橋地方法院檢察署檢察官
被      告  乙○○
上列被告因詐欺案件，經檢察官提起公訴（97年度偵緝字第1256
號），本院判決如下：
    主  文
乙○○幫助意圖為自己不法之所有，以詐術使人將本人之物交付
，累犯，處有期徒刑陸月，如易科罰金，以新臺幣壹仟元折算壹
日，減為有期徒刑月，如易科罰金，以新臺幣壹仟元折算壹日
。
    事  實
一、乙○○前因賭博案件，經本院以八十九年度易字第三一二九
    號刑事判決判處有期徒刑三月，於民國九十年十二月五日撤
    回上訴而確定，嗣於九十一年六月十二日執行完畢（致使本
    件構成累犯）。詎乙○○猶不知悔改，其雖能預見社會上詐
    騙案件層出不窮，提供自己之金融機構帳戶供不相識之人使
    用，足以幫助他人提領詐欺之犯罪所得，竟仍不違背其本意
    ，基於幫助詐欺取財之不確定故意，於九十六年三月十二日
    至同年月三月十五日間某時許，在不詳地點，將其向臺灣郵
    政股份有限公司板橋郵局申請之帳戶（帳號：000000
    00000000號，下稱系爭帳戶）之存摺、印章、提款
    卡及密碼，交付予真實姓名不詳之成年人，轉供詐欺集團成
    員於九十六年三月十五日上午十時許，撥打甲○○之電話，
    佯稱其有違規超速罰單未繳，將影響信用，須依其指示匯款
    ，致甲○○陷於錯誤，遂依對方指示於同日匯款新臺幣（下
    同）八十五萬八百五十元至系爭帳戶，並隨即遭提領一空。
二、案經宜蘭縣警察局羅東分局報告臺灣宜蘭地方法院檢察署呈
    請臺灣高等法院檢察署檢察長令轉臺灣板橋地方法院檢察署
    檢察官偵查後提起公訴。
    理  由
一、本件認定事實所引用之卷證資料，並無證據證明係公務員違
    背法定程序所取得，且檢察官、被告於本院準備程序及審判
    期日時均表示同意作為證據而不予爭執，且迄至言詞辯論終
    結前亦未再聲明異議，依刑事訴訟法第一百五十九條之五第
    一項之規定，本件認定事實所引用之證據，均有證據能力。
二、訊據被告乙○○固坦承申辦系爭帳戶一情不諱，惟矢口否認
    有何幫助詐欺犯行，辯稱：其將系爭帳戶存摺、印章、提款
    卡及身分證同置於機車置物箱而遺失，該帳戶是低收入戶補
    助金撥款帳戶，其不可能將該帳戶交予他人使用，亦未將密
    碼告知他人云云。惟查：
（一）某詐欺集團成年成員於前開時間，以前揭詐騙方式致被害
      人甲○○依指示將前述金額匯入系爭帳戶，並旋即提領一
      空等情，業據被害人甲○○於警詢中指述綦詳，且有第一
      商業銀行匯款申請書回條、郵政存簿儲金提款單各一紙、
      臺灣郵政股份有限公司板橋郵局九十六年十月十二日函及
      所附系爭帳戶基本資料（含變更資料）暨交易明細一份（
      見宜蘭縣警察局羅東分局刑案偵查卷宗第六頁、第八頁、
      九十七度偵緝字第一二五六號偵查卷第四十一頁、九十六
      年度偵字第一六五七八號偵查卷第二十四頁至第五十四頁
      ）附卷足憑，堪認屬實。
（二）金融帳戶乃個人理財工具，稍有社會歷練、經驗之人，均
      知悉提款卡應與其帳戶存摺、印章、金融卡、密碼等分別
      收存，並妥善保管，以避免該帳戶遭他人盜領、盜用，以
      被告乃具有社會經驗，智識程度正常之成年人，對此當有
      認知，豈有任意將本件帳戶之存摺、印章、提款卡，同置
      於機車座墊下置物箱長達數日之理？又觀諸上開系爭帳戶
      客戶歷史交易清單所示，系爭帳戶於九十六年三月十五日
      被害人甲○○匯入款項後，旋遭人臨櫃提款七十五萬元、
      以提款卡跨行提款八萬九千元及以網路轉帳一萬一千八百
      元，餘額為七十一元。然一般欲使用提款卡領取款項或使
      用網路帳戶轉帳，均須輸入正確密碼，若非經帳戶所有人
      同意、授權或告知密碼，單純持有提款卡之人，欲隨機輸
      入正確號碼以領取款項之機率，微乎其微，詐騙集團成員
      亦無可能使用一不知提款卡密碼，且隨時會遭人掛失之帳
      戶，供作詐騙匯款之用。被告於本院準備程序及審理中均
      供稱：其提款卡與網路銀行帳號密碼不同，分別為一九五
      四，及其弟之身分證統一編號，並未將密碼寫在任何地方
      ，除其自身與其弟之外，沒有別人知道密碼等語明確，若
      非被告將上開帳戶二種密碼告知詐騙集團成員，自無可能
      順利以前揭三種提款方式領取被害人匯入之款項。
（三）另臺北縣政府於九十四年一月至十二月、九十五年一月至
      十二月均核發低收入戶身心障礙者生活補助費用，每月四
      千元款項至系爭帳戶，惟於九十六年一月至三月因被告未
      提出補助申請，而未核發，另於九十六年四月至十二月間
      ，系爭帳戶已列為警示帳戶，則以開票方式通知被告前來
      領取上開款項一情，亦經臺北縣政府社會局分別函覆、電
      覆在卷，此有該局九十七年六月十六日北社助字第○九七
      ○四二三七一七號函、臺灣板橋地方法院檢察署公務電話
      紀錄單一份附卷可憑（見九十七年度偵緝字第一二五六號
      偵查卷第三十一頁、第三十二頁）。是系爭帳戶之存在與
      否，並不影響被告前揭補助款項之核發，被告以系爭帳戶
      係低收入戶補助金撥款帳戶，其不可能將該帳戶交予他人
      使用云云為辯，顯難採為有利被告之認定。綜上各情，系
      爭帳戶存摺、印章、提款卡、密碼應係被告提供予他人使
      用自堪認定，被告所辯無非卸責之詞，自難採信。
（四）金融存款帳戶事關個人財產權益之保障，其專有性甚高，
      一般人均有妥為保管及防止他人任意使用之認識，被告於
      本院審理時亦供稱：因伊之前幫人收集帳戶被判過刑，知
      道不能將自身帳戶交由他人使用等語在卷，是被告應可預
      見將存摺、印章、提款卡、密碼交付他人，有幫助詐欺集
      團為詐欺取財犯行之可能，詎其仍不顧而為之，其有幫助
      詐欺之未必故意甚明。
（五）從而，本案事證已臻明確，被告犯行洵堪認定，自應依法
      論科。
三、按幫助犯之成立，主觀上行為人須有幫助故意，客觀上須有
    幫助行為，亦即須對於犯罪與正犯有共同之認識，而以幫助
    之意思，對於正犯資以助力，而未參與實施犯罪之行為者而
    言（參照最高法院七十五年度台上字第一五○九號、八十八
    年度台上字第一二七○號刑事判決意旨）。被告將其開立之
    前開帳戶之存摺、印章、提款卡及密碼交付予他人供作詐欺
    集團使用，使該詐欺集團作為對被害人實施詐欺取財犯罪之
    工具，顯係基於幫助他人實施詐欺取財犯行之故意，且所為
    顯係詐欺取財罪名之構成要件以外之行為，是核被告所為係
    犯刑法第三十條第一項前段、第三百三十九條第一項之幫助
    詐欺罪。被告乃基於幫助之犯意參與本案犯行，所為復非屬
    詐欺取財之構成要件行為，為幫助犯，爰依刑法第三十條第
    二項之規定，按正犯之刑減輕之。又被告前有如事實欄所載
    刑事科刑及執行情形，有臺灣高等法院被告前案紀錄表一份
    在卷可憑，其於受有期徒刑之執行完畢後，五年以內故意再
    犯本件有期徒刑以上之罪，為累犯，應依刑法第四十七條第
    一項之規定加重其刑，並先加後減之。爰審酌被告前因收購
    轉賣金融機構帳戶幫助他人犯常業詐欺罪，經臺灣新竹地方
    法院以九十四年度訴字第八二號刑事判決判處有期徒刑一年
    ，嗣經減刑為六月確定，仍不知警惕，再犯本件提供系爭帳
    戶供他人詐欺取財之罪，不僅助長詐騙財產犯罪之風氣，更
    使執法人員難以追查該詐騙集團成員之真實身分，增加被害
    人尋求救濟之困難，並擾亂金融交易往來秩序，危害社會正
    常交易安全，犯罪所生危害非輕，兼衡被害人損失之金額頗
    鉅、被告犯罪之動機、目的、手段、智識程度及犯罪後否認
    犯行之態度等一切情狀，量處如主文所示之刑，並諭知易科
    罰金之折算標準，以資懲儆。末查，中華民國九十六年罪犯
    減刑條例業於九十六年七月十六日施行，被告犯罪行為時間
    在九十六年四月二十四日前，其於九十六年十二月十二日經
    臺灣板橋地方法院檢察署發布通緝，並於九十七年五月十二
    日為警緝獲到案等情，有上開檢察署通緝書、臺北市政府警
    察局文山第二分局通緝案件移送書各一份在卷可按，是被告
    係於前開減刑條例公布施行後通緝並緝獲，核與該條例第五
    條所規定要件不符，自無該條之適用，被告前揭犯行仍得適
    用該條例予以減刑合於減刑條件，應依該條例第二條第一項
    第三款，減其刑期二分之一，並諭知易科罰金之折算標準。
據上論斷，依刑事訴訟法第二百九十九條第一項前段，刑法第三
十條、第三百三十九條第一項、第四十七條第一項、第四十一條
第一項前段，中華民國九十六年罪犯減刑條例第二條第一項第三
款、第七條、第九條，刑法施行法第一條之一第一項、第二項前
段，判決如主文。
本案經檢察官謝岳龍到庭執行職務。
中    華    民    國    97    年    11    月    19    日
                刑事第十二庭  審判長法  官  陳  鴻  清
                                    法  官  朱  嘉  川
                                    法  官  劉  安  榕
以上正本證明與原本無異。
如不服本判決，應於判決送達後10日內敘明上訴理由，向本院提
出上訴書狀（應附繕本），上訴於臺灣高等法院；未敘述上訴理
由者，應於上訴期間屆滿後20日內向本院補提理由書（均須按他
造當事人之人數附繕本），切勿逕送上級法院。
                                    書記官  陳  盈  真
中    華    民    國    97    年    11    月    20    日
附錄本案論罪科刑法條全文：
中華民國刑法第339條
意圖為自己或第三人不法之所有，以詐術使人將本人或第三人之
物交付者，處5 年以下有期徒刑、拘役或科或併科1 千元以下罰
金。
以前項方法得財產上不法之利益或使第三人得之者，亦同。
前二項之未遂犯罰之。


司法院資訊處製作；財團法人民間司法改革基金會備份。
